【裁判字號】    90,交易,196
【裁判日期】    901214
【裁判案由】    過失傷害
【裁判全文】
臺灣嘉義地方法院刑事判決                          九十年度交易字第一九六號
    公  訴  人  臺灣嘉義地方法院檢察署檢察官
    被      告  壬○○
    選任辯護人  黃裕中律師
右列被告因過失傷害案件，經檢察官提起公訴（九十年度偵續字第九號），本院判決
如左：
    主  文
壬○○無罪。
    理  由
一、公訴意旨略以：被告壬○○於民國八十九年二月二十三日中午十二時許，駕駛車
    牌號碼ＳＣ─○一四九號自小客車，沿嘉義市○○路由北往南行駛，行經該路與
    北興街口，原應注意駕車至交岔路口時應遵守燈光號誌之指示，及車前狀況，隨
    時採取必要之安全措施，以避免發生事故之危險。且依當時情形，又無不能注意
    之情形，竟疏於注意貿然闖越紅燈，適有告訴人丙○○騎乘車牌號碼ＬＱＭ─０
    一一號重型機車，沿北興街由東往西方向亦至上開路口，兩車乃於路口中央發生
    碰撞，致丙○○人車倒地，並受有頭部外傷併左側顱骨骨折、蜘蛛膜下腔出血、
    挫傷性腦內出血及左側聽神經損傷等傷害，因認被告涉犯刑法第二百八十四條第
    一項前段之過失傷害罪嫌云云。
二、按犯罪事實應依證據認定之，無證據不得推定其犯罪事實，刑事訴訟法第一百五
    十四條定有明文。又「事實之認定應憑證據，如未能發現相當證據或證據不足以
    證明，自不能以推測或擬制之方法，以為裁判基礎」、「認定犯罪事實所憑之證
    據，雖不以直接證據為限，間接證據亦包括在內，然無論直接或間接證據，其為
    訴訟上之證明，須於通常一般之人均不致於有所懷疑，而得確信其為真實之程度
    者，始得據之為有罪之認定，倘其證明尚未達到此一程度，而有合理性懷疑之存
    在時，即無從為有罪之認定」、「告訴人之告訴，本以使被告受刑事訴追為目的
    ，故其陳述是否與事實相符，自應調查其他證據，以資審認，苟其所為攻擊之詞
    ，尚有瑕疵，則在此瑕疵未予究明以前，即不能遽採為斷罪之基礎」；亦經最高
    法院分別著有四十年台上字第八十六號判例、七十六年台上字第四九八六號判例
    、六十九年台上字第一五三一號判例可資參照。本件公訴意旨認被告涉犯刑法第
    二百八十四條第一項前段罪嫌，無非以告訴人指述、證人甲○○之證言為據，本
    案訊之被告壬○○堅詞否認對本車禍之發生有何過失，辯稱：是告訴人丙○○闖
    紅燈云云。
三、經查：
（一）證人甲○○於偵查時證稱：「我當天與被告壬○○各駕駛在友愛路與北興路口
      停紅燈，壬○○是在友愛路上與我對向停紅燈，：：因壬○○闖紅燈而撞到丙○○，當時丙○○沒有闖紅燈，撞到後壬○○還將車開到友愛路安全島旁才停
      ：：」又於本院調查時證稱：「被告撞到被害人時，已經快到黃燈了，被害人
      當天是靠右行駛：：」惟丙○○於偵查時指述稱：「我是有在路口等候：：我
      也是看到綠燈才過去的：：」，丙○○稱其乃係於路口等候紅燈，而證人甲○○則稱告訴人丙○○經過時快到黃燈，二人供述並不相符，又依道路交通事故
      調查報告表所示，告訴人丙○○之括地痕起於北興街之路中，是其係於路中行
      駛，亦非證人所稱之右方。
（二）再者，證人即告訴人之妻乙○○○於本院調查時證稱：「我到菜市場查訪，問
      了很久，有一個賣自助餐的告訴我當時駕車的車號，抄了以後就叫我姪子去查
      ：：賣菜的告訴我，我就去跟辛○○問，原先他們都不願意說，因為我先生受
      傷嚴重，所以我拜託他，他才寫一張字條裡面有計程車的車號，我記得他有寫
      梅花」；證人辛○○則稱：「因為計程車車號是二四九，前面的英文我不記得
      ：：」證人庚○○於本院調查時則證稱：「我查梅花無線，我打電話到梅花無
      線叫計程車二四九號計程車，不是查車號：：我只有找梅花無線，因為我阿姨
      告訴是梅花二四九，不是用紙條：：」，綜上證人所述，證人辛○○稱係目擊
      證人（即甲○○）車號係二四九（前面英文字不記得），惟查車號２４９之計
      程車，並無梅花車行之計程車，此有交通部公路局嘉義區監理站函及其所附之
      車輛資料一份附卷可參，而證人庚○○依乙○○○之指示尋找，竟得找到駕駛
      車號ＰＤ－２２８計程車之證人甲○○，顯屬不可思議，雖證人甲○○於本院
      調查時稱：「（問：你開何計程車？）梅花無線２４９，現在改成５２７，是
      八十九年年底改的，因為以前是幫人家開的：：」證人庚○○雖於本院調查時
      證稱：「（問：阿姨是事情經過多久才要你查的？）八十九年底：：」惟證人
      甲○○於本院調查時稱：「好像是今年，那個人是要找我，不是要找二四九的
      車：：」參酌告訴人於九十年一月九日所提之再議狀，並無請求調查證人甲○○，其乃至九十年二月十九日補充理由狀內始載明請求調查證人甲○○，足見
      告訴人應係於九十年初始確知證人甲○○之資料，而證人甲○○於八十九年底
      即改開５２７號計程車，其如何得叫車即找到證人甲○○，亦非無疑。再者，
      證人甲○○於本院調查時證稱：「（問：檢察官如何找到你的？）我不知道，
      可能對方看到我的車牌，告訴檢察官：：」其後又改稱：「好像有一個男的，
      問我有無看到車禍發生，我好像有告訴他我的名字：：（當時那人有無問你住
      址？）沒有，可是可以問車行就可以查到：：」證人庚○○則稱：「我查梅花
      無線，我打電話到梅花無線叫計程車二四九號計程車，不是查車號：：我問他
      的姓名、住址，然後我告訴他這件事，我問他是否有看到，我再告訴我阿姨：
      ：」二人如何得知證人甲○○住址一事，供述亦係前後不符；另查，證人甲○○於本院調查時證稱：「二車相撞，停了十秒鐘才換成綠燈，而且當時下著小
      雨：：」核與證人即本案之承辦警員戊○○於本院調查時證稱：「（問：當天
      有沒有下雨）好像沒有：：」是證人所見之車禍是否為本案，亦非無疑。
（三）證人己○於本院調查時證稱：「當時紅色的車子友愛路由北向南行駛，機車由
      北興街由東向西行駛，當時北興街是紅燈，當時騎機車得人有先停在路口等紅
      燈，不知道為什麼突然衝出去，就撞到紅色的汽車，我很確定撞到的時後北興
      街是紅燈：：」核與被告壬○○於警訊時稱：「當時我駕駛ＳＣ－０１４９號
      自小客車沿友愛路北興街口時，因該路口友愛路方向原就是綠燈，我即保持速
      度前行欲橫越北興街，當時對方丙○○騎ＬＱＭ－０１１號重機車自北興街東
      向西闖紅燈，衝至路口南側，我發現後即採煞車並向又側閃躲，但閃避不及與
      對方機車發生擦撞：：」；告訴人於偵查時所述其本於路口停紅燈相符，另證
      人即本案之承辦北興派出所警員戊○○亦於本院調查時證稱：「己○（原來賣
      雞蛋糕的）有無在現場？沒有注意到，不過他平是都有在賣：：」，復參酌證
      人丁○○於本院調查時亦稱：「我隔天去聽到很多人說，我聽到是汽車是綠燈
      ，機車是紅燈，是機車闖紅燈：：（問：是聽誰說的？）是一個賣雞蛋糕的及
      其他人，賣雞蛋糕的都在紅綠燈那裡賣：：」足佐證人己○所述，應為實在。
（四）綜上所述，既證人甲○○所述與告訴人之指述並不相符，且諸多疑點，自屬不
      值採信，證人己○平日皆於前開路口販賣物品，且其指述與告訴人、被告相符
      ，自堪採信，是被告所辯，應係實在，既為告訴人闖紅燈。末查，被告所駕駛
      自小客車之煞車痕僅為四．三公尺，告訴人所騎機車倒地後則遺有五．五公尺
      之刮地痕，有卷附道路交通事故調查報告表可佐，依卷附車輛煞車距離表及現
      場車禍撞擊照片所示，並無證據可資認定被告駕車逾越時速四十公里之速限；
      又車速四十公里之車輛，其車輛每秒行進十一公尺，而事故現場位於友愛路快
      車道中央，該路段快慢車道復有植樹綠地區隔，以被告煞車起點距南向停止線
      約為十一公尺，而友愛路快車道寬為十．一公尺觀之，依駕駛人反應路況之時
      間為四分之三秒（參見卷附張漢威所著車禍處理與鑑定實務Ｐ四─一三０圖表
      ）計算，則被告於初入事故路口時，即已察見並反應告訴人自左側騎車穿越快
      車道之行為，衡情已善盡車前之注意義務，適可認被告駕駛自小客車於車禍事
      故發生時，既未逾速限等相關交通規範行駛，且本案乃告訴人闖越紅燈，已如
      前述，則被告對於告訴人闖紅燈之行為，自無從注意及防止，難認被告有何過
      失，此外查無其他積極證據足資證明被告確有如公訴人所指之犯行，揆諸前開
      說明，自應為被告無罪之諭知。
據上論斷，應依刑事訴訟法第三百零一條第一項前段，判決如主文。
本案經檢察官朱介斌到庭執行職務
中      華      民      國      九十     年     十二     月     十四    日
                                      臺灣嘉義地方法院交通法庭
                                          法  官   康  存  真
右正本證明與原本無異。
如不服本判決，應於判決送達後十日內，向本院提出上訴狀。
中      華      民      國      九十     年     十二     月     十四    日
                                          書記官   胡  祥  生


司法院資訊處製作；財團法人民間司法改革基金會備份。
